【裁判字號】    98,上易,1231
【裁判日期】    980922
【裁判案由】    妨害家庭
【裁判全文】
臺灣高等法院臺中分院刑事判決        98年度上易字第1231號
上  訴  人  臺灣臺中地方法院檢察署檢察官
被      告  甲○○
上列上訴人因被告妨害家庭案件，不服臺灣臺中地方法院九十八
年度易字第一二八一號中華民國九十八年六月十八日第一審判決
（聲請簡易判決處刑案號：臺灣臺中地方法院檢察署九十八年度
偵字第四一八九號），提起上訴，本院判決如下：
    主  文
原判決撤銷，本件發回臺灣臺中地方法院。
    理  由
一、本案原判決係以：本案告訴人洪玉華（以下簡稱為告訴人）
    於被告甲○○（以下簡稱為被告）與證人乙○○為相姦行為
    後，要求被告書面保證不再與證人乙○○有任何接觸、聯絡
    ，否則仍保留妨害家庭之民、刑事責任等語，雖未明示其宥
    恕之意思，然自上開保證書已足認告訴人在上開證明書所載
    時間起，如被告不再與證人乙○○接觸、聯絡，即不再追究
    被告妨害家庭之民、刑事責任，而有宥恕之默示，應可認定
    等情，認本案告訴人已經宥恕被告之前之相姦行為，告訴人
    之告訴權已經喪失，嗣後無由回復，其對被告提出告訴，應
    不生告訴效力，檢察官依據其告訴提起公訴並非適法，乃諭
    知本件公訴不受理之判決；固非無見。
二、惟所謂「宥恕」，非僅內心須有「宥恕」之真意，且須於外
    部有「宥恕」之明示或默示之表示行為，方足當之。就此部
    分，本案告訴人於偵、審中均表示其並沒有「宥恕」被告之
    意，亦無「宥恕」被告之外部表示行為。原判決雖認告訴人
    於九十七年五月二十八日要求被告書立之證明書，內有告訴
    人要求被告書寫之「本人甲○○自民國九十七年五月二十八
    日中午十三時三十分起不再與乙○○有任何接觸聯絡，否則
    至於所涉及妨害家庭之民事、刑事責任，仍然保留，並無放
    棄，本人同意並瞭解」等字，足以推知告訴人已有：被告如
    自九十七年五月二十八日中午十三時三十分起，未再與證人
    乙○○有任何接觸、聯絡，則其就被告所涉之妨害家庭民、
    刑事責任，即不為保留，而予以放棄，不再追究之意。但本
    案被告於九十八年二月三日檢察官偵訊時，就此部分係供稱
    ：「（證明書最後一段【本人甲○○．．．本人同意並瞭解
    】是何意思？）這是洪玉華叫我寫的，我當時也寫的莫名其
    妙，洪玉華說如果真的沒有和乙○○聯絡，多寫這一段也無
    妨」等語（見他字第五○七八號偵卷第二五頁）；嗣在其於
    九十八年二月二十四日向檢察官提出之刑事答辯狀，被告除
    否認知悉乙○○係有配偶之人之外，其亦係以：「告訴人得
    知被告乙○○之所作所為後，亦知渠配偶即被告乙○○之所
    為顯屬不當，故告訴人即借款新台幣二十萬元以幫助經濟狀
    況不佳之被告甲○○，而被告甲○○亦為感謝告訴人之明理
    ，故主動提供擔保品以保障告訴人之債權，而由以上事實可
    見，本案告訴人已寬宥被告甲○○，否則豈有可能主動借款
    給被告？！」等情，據以辯稱其已獲得告訴人之「宥恕」（
    見四一八九號偵卷第二八頁）。由被告在檢察官偵查期間所
    為之陳述與辯解，其除陳稱不知所書寫「本人甲○○自民國
    九十七年五月二十八日中午十三時三十分起不再與乙○○有
    任何接觸聯絡，否則至於所涉及妨害家庭之民事、刑事責任
    ，仍然保留，並無放棄，本人同意並瞭解」等文字之意義之
    外，亦未見其有以上開文字之書寫，辯稱其已獲得告訴人之
    「宥恕」；則如告訴人係以上開文字向被告表達原判決所認
    定之意，何以被「宥恕」之被告竟不知其情？且「本人甲○
    ○自民國九十七年五月二十八日中午十三時三十分起不再與
    乙○○有任何接觸聯絡，否則至於所涉及妨害家庭之民事、
    刑事責任，仍然保留，並無放棄，本人同意並瞭解」等字之
    文義，亦非不得解釋為：告訴人僅係在藉此文字，要被告「
    認知」其所涉妨害家庭之民事、刑事責任，告訴人仍然保留
    ，告訴人係要視被告此後是否仍又有再與乙○○有接觸聯絡
    ，再決定是否仍要在告訴期間追究之意；非必僅可為：被告
    如自九十七年五月二十八日中午十三時三十分起，未再與證
    人乙○○有任何接觸、聯絡，則就被告所涉之妨害家庭民、
    刑事責任，告訴人即不為保留，而予以放棄，不再追究之解
    釋。另告訴人與被告之間之金錢借貸，如與告訴人提出之錄
    音譯文相互印證，顯係在處理被告宣稱乙○○未依約貸借其
    二十萬元，及又揚稱要到健保局檢舉並在診所外面張貼傳單
    等事；難認告訴人有以此金錢借貸行為，表達「宥恕」被告
    之意。而告訴人如無「宥恕」被告之表示行為，縱使其內心
    有「我原本的原意是錢給她就算了」之意，但未為表示，仍
    不得因此即認定已有「宥恕」被告之表示行為。審酌上開各
    情，本院認本案尚無從依據原判決所論述之理由，遽以認定
    告訴人已經有「宥恕」被告之明示或默示表示行為。公訴人
    依據告訴人之請求，指摘原判決諭知公訴不受理不當，其上
    訴為有理由，應由本院將原判決撤銷，將本案發回臺灣臺中
    地方法院更為妥適之裁判，並不經言詞辯論為之。
三、據上論斷，應依刑事訴訟法第三百六十九條第一項前段、第
    三百六十四條、第三百七十二條，判決如主文。
中    華    民    國    98    年    9     月    22    日
            刑事第三庭    審判長法  官  王  增  瑜
                                法  官  梁  堯  銘
                                法  官  廖  柏  基
上列正本證明與原本無異。
不得上訴。
                                書記官  曾  煜  智
中    華    民    國    98    年    9     月    22    日


司法院資訊處製作；財團法人民間司法改革基金會備份。
